臺灣板橋地方法院刑事判決　　　　　　　96年度訴緝字第62號
公　訴　人　臺灣板橋地方法院檢察署檢察官
被　　　告　甲○○
上列被告因違反毒品危害防制條例案件，經檢察官提起公訴（94
年度核退毒偵字第2620號）及移送併案審理（95年度毒偵字第65
2 號），本院合議庭以裁定進行簡式審判程序，判決如下：
    主  文
甲○○施用第一級毒品，處有期徒刑柒月；扣案注射針筒貳支沒
收。又連續施用第二級毒品，處有期徒刑肆月。應執行有期徒刑
玖月；扣案注射針筒貳支沒收。
    事  實
一、甲○○前因施用毒品案件，經本院以93年度毒聲字第692 號
    裁定將其送往勒戒處所觀察、勒戒後，認有繼續施用毒品之
    傾向，再經本院以93年度毒聲字第1048號裁定令入戒治處所
    施以強制戒治，而於民國94年2 月25日強制戒治執行完畢釋
    放，並由臺灣板橋地方法院檢察署檢察官以94年度戒毒偵字
    第139 號為不起訴處分確定。詎甲○○仍不知悔改，明知海
    洛因及甲基安非他命分別為毒品危害防制條例第2 條第2 項
    第1 款、第2 款所規定之第一級毒品及第二級毒品，竟於上
    開強制戒治執行完畢釋放後5 年內，基於施用第一級毒品海
    洛因之犯意，於94年9 月17日下午3 、4 時許，在其不詳姓
    名友人位於臺北縣鶯歌鎮○○○路62巷附近之某址住處內，
    以將海洛因加水稀釋後再以針筒注射入體內之方式，施用第
    一級毒品海洛因1 次；復基於施用第二級毒品甲基安非他命
    之概括犯意，自94年9 月17日下午1 、2 時許起，至同年10
    月24日下午1 時許止，在上址友人住處、臺北縣板橋市○○
    路109 巷3 號1 樓之友人公司址等處所，以將甲基安非他命
    置於吸食器內加熱燒烤吸食其煙霧之方式（該吸食器業經丟
    棄不復尋獲），連續多次施用第二級毒品甲基安非他命，平
    均約2 至3 日施用1 次。嗣先於94年9 月17日晚間7 時30分
    許，在臺北縣鶯歌鎮○○○路62巷25號前為警查獲，並扣得
    甲○○所有之注射針筒2 支（下稱第1 次為警查獲）；復於
    94年10月24日下午4 時30分許，在臺北縣板橋市○○路109
    巷3 號1 樓前為警查獲（下稱第2 次為警查獲）。
二、案經臺北縣政府警察局三峽分局報請臺灣板橋地方法院檢察
    署檢察官偵查起訴，及臺北縣政府警察局海山分局報請臺灣
    板橋地方法院檢察署檢察官移送併案審理。
    理  由
一、上揭事實，業據被告甲○○於本院審理時坦白承認；且被告
    於第1 次為警查獲後所採集之尿液，經送請臺灣檢驗科技股
    份有限公司以酵素免疫分析法初步檢驗、氣相層析質譜儀法
    確認檢驗之檢驗結果，確呈鴉片類及甲基安非他命陽性反應
    ，而被告於第2 次為警查獲後所採集之尿液，經送請上開檢
    驗機構以同方式為檢驗之檢驗結果，亦呈甲基安非他命陽性
    反應，此有該檢驗機構出具之濫用藥物尿液檢驗報告2 紙附
    卷可稽；此外，復有注射針筒2 支扣案可資佐證，足認被告
    上開自白，核與事實相符。又被告前因施用毒品案件，經本
    院以93年度毒聲字第692 號裁定將其送往勒戒處所觀察、勒
    戒後，認有繼續施用毒品之傾向，再經本院以93年度毒聲字
    第1048號裁定令入戒治處所施以強制戒治，而於94年2 月25
    日強制戒治執行完畢釋放，並由臺灣板橋地方法院檢察署檢
    察官以94年度戒毒偵字第139 號為不起訴處分確定，此亦有
    臺灣高等法院被告前案紀錄表1 份在卷可憑；本件事證明確
    ，被告施用毒品犯行，堪以認定。
二、按被告行為後，94年2 月2 日修正公布之刑法部分修正條文
    ，業於95年7 月1 日施行。修正後刑法第2 條第1 項規定：
    「行為後法律有變更者，適用行為時之法律。但行為後之法
    律有利於行為人者，適用最有利於行為人之法律」，上揭條
    文係規範行為後法律變更所生新舊法律比較適用之準據法，
    於刑法修正施行後，應適用上揭條文之規定，為「從舊從輕
    」之比較。又法律變更之比較適用，比較時應就罪刑有關之
    共犯、未遂犯、想像競合犯、牽連犯、連續犯、結合犯，以
    及累犯加重、自首減輕暨其他法定加減（如身分加減）與加
    減例等一切情形，綜其全部罪刑之結果而為比較；且就比較
    之結果，須為整體之適用，不能割裂分別適用各該有利於行
    為人之法律，此即法律變更之比較適用所應遵守之「罪刑綜
    合比較原則」及「擇用整體性原則」（最高法院24年上字第
    4634號判例、27年上字第2615號判例、95年第8 次刑事庭會
    議決議意旨參照）。茲就與本案相關之刑法修正前、後條文
    之比較，分述如下：
  (一)連續犯部分：修正前刑法第56條原規定：「連續數行為而犯
    同一罪名者，以一罪論。但得加重其刑至二分之一」，修正
    後之刑法已刪除上開連續犯之條文規定；本件被告多次施用
    第二級毒品甲基安非他命之犯行，係基於概括犯意反覆為之
    （詳下述），依修正前刑法第56條連續犯之規定，僅以一施
    用第二級毒品罪論，並得加重其刑，而修正後之刑法既已刪
    除上開連續犯之規定，則被告多次施用第二級毒品之犯罪行
    為，即應就各次施用行為分別論罪科刑，再依數罪併罰之規
    定分論併罰；比較新舊法之結果，修正後之規定，並未較有
    利於被告。
  (二)定應執行刑部分：修正前刑法第51條第5 款原規定：「宣告
    多數有期徒刑者，於各刑中之最長期以上，各刑合併之刑期
    以下，定其刑期。但不得逾20年」，修正後之刑法第51條第
    5 款則規定：「宣告多數有期徒刑者，於各刑中之最長期以
    上，各刑合併之刑期以下，定其刑期。但不得逾30年」；本
    件被告所犯施用第一級毒品罪、施用第二級毒品罪，兩罪應
    予分論併罰（詳後述），而有定其應執行刑之必要；比較新
    舊法結果，修正後之規定，亦未較有利於被告。
  (三)綜上修正前、後刑法規定比較之結果，修正後之刑法規定並
    未較有利於被告，揆諸前揭說明，本件自應適用被告行為時
    即修正前之刑法規定。
三、按海洛因及甲基安非他命分別為毒品危害防制條例第2 條第
    2 項第1 款、第2 款所規定之第一級毒品及第二級毒品。核
    被告施用海洛因之行為，係犯毒品危害防制條例第10條第1
    項之施用第一級毒品罪，其施用甲基安非他命之行為，係犯
    毒品危害防制條例第10條第2 項之施用第二級毒品罪；其施
    用前後持有第一級毒品海洛因、第二級毒品甲基安非他命之
    低度行為，應為其施用之高度行為所吸收，均不另論罪。被
    告先後多次施用第二級毒品甲基安非他命之犯行，時間緊接
    ，手法相同，所犯係構成要件相同之罪，顯係基於概括之犯
    意反覆為之，為連續犯，應依修正前刑法第56條規定以一罪
    論，並加重其刑；公訴人雖僅就被告於第1 次為警查獲採集
    尿液前96小時內某時之施用第二級毒品甲基安非他命犯行提
    起公訴，惟被告其餘施用甲基安非他命之犯行，既與上開經
    起訴論罪之犯行間有連續犯之裁判上一罪關係，為起訴之效
    力所及，且被告於第2 次為警查獲採集尿液前96小時內某時
    之施用第二級毒品甲基安非他命犯行，復經檢察官移送併案
    審理（臺灣板橋地方法院檢察署95年度毒偵字第652 號），
    本院自得併予審究，附此敘明。被告所犯上開二罪，犯意各
    別，罪名互異，應予分論併罰。爰審酌被告前已因施用毒品
    而受不起訴處分之寬典，猶不能斷絕毒癮而一再施用，顯見
    其自制力薄弱，惟其施用毒品僅屬自殘行為，對於他人之法
    益尚無直接之侵害，及其犯後坦承犯行，態度尚稱良好等一
    切情狀，量處如主文所示之刑，並定其應執行之刑。扣案注
    射針筒2 支，係被告所有供其本件施用第一級毒品海洛因犯
    行所用之物，此據被告供承在卷，爰併依刑法第38條（本條
    文雖亦經修正，惟僅屬文字之變更，實質上並未修正，不生
    比較適用新舊法之問題，應依一般法律適用之原則，直接適
    用裁判時之規定）第1 項第2 款規定宣告沒收。
據上論斷，應依刑事訴訟法第273 條之1 第1 項、第299 條第1
項前段，毒品危害防制條例第10條第1 項、第2 項，刑法第11條
前段、第2 條第1 項前段、第38條第1 項第2 款，修正前刑法第
56條、第51條第5 款，判決如主文。
本案經檢察官張慶林到庭執行職務
中　　華　　民　　國　　96　　年　　3 　　月　　30　　日
                  刑事第四庭  法　官  劉景宜
以上正本證明與原本無異
如不服本判決應於送達後10日內向本院提出上訴狀
                              書記官　謝秀青
中　　華　　民　　國　　96　　年　　3 　　月　　30　　日
附錄本案論罪科刑法條全文：
毒品危害防制條例第10條第1項、第2項
施用第一級毒品者，處 6 月以上 5 年以下有期徒刑。
施用第二級毒品者，處 3 年以下有期徒刑。
